臺灣屏東地方法院刑事判決　　　　　　 100年度訴緝字第14號
公　訴　人　臺灣屏東地方法院檢察署檢察官
被　　　告　張欽一
上列被告因違反森林法案件，經檢察官提起公訴（99年度偵字第
6002號），本院判決如下：
    主  文
張欽一無罪。
    理  由
一、公訴意旨以：被告張欽一與張育武、尤美秋及綽號「黑狗」
    之不詳姓名之成年男子，共同意圖為自己不法所有，基於竊
    取森林主產物之犯意聯絡，約於民國98年9 月6 日8 時許，
    由張育武駕駛未懸車牌之自用小貨車（車牌號碼為VP－2537
    號），攜帶其所有之客觀上足以致人死傷之兇器鋸子1 支、
    鐵剪1 支及尤美秋所有亦可做用兇器使用之鋤頭2 支，前往
    墾丁國家公園管理處所管理非屬保安林之鵝鑾鼻段1041地號
    土地（座標位置為X226955 、Y0000000），持上開工具，共
    同挖掘竊取生長於上開森林內之主產物七里香5 棵（山價約
    值新台幣【下同】15萬元），至同年月8 日上午方將七里香
    5 棵挖掘出土。嗣同年月8 日5 時15分許，由張育武駕上開
    貨車上載運竊得之5 棵七里香離去，為警在恆春鎮○○路段
    （台26線29.5公里）當場查獲，並扣得上開七里香5 株，及
    鋸子、鐵剪各1 支。因認被告張欽一涉犯森林法第52條第1
    項第4 款、第6 款之加重竊取森林主產物罪嫌等語。
二、按犯罪事實應依證據認定之，無證據不得認定犯罪事實；不
    能證明被告犯罪者，應諭知無罪之判決，刑事訴訟法第154
    條第2 項、第301 條第1 項分別定有明文。復事實之認定，
    應憑證據，如未能發現相當證據，或證據不足以證明，自不
    能以推測或擬制之方法，為裁判基礎（最高法院30年上字第
    816 號、40年台上字第86號判例意旨參照）。又依刑事訴訟
    法第161 條第1 項規定，檢察官就被告犯罪事實，應負舉證
    責任，並指出證明之方法。因此，檢察官對於起訴之犯罪事
    實，應負提出證據及說服之實質舉證責任。倘其所提出之證
    據，不足為被告有罪之積極證明，或其指出證明之方法，無
    從說服法院以形成被告有罪之心證，基於無罪推定之原則，
    自應為被告無罪判決之諭知（最高法院92年台上字第128 號
    判例意旨參照）。又「刑事訴訟法第156 條第2 項規定：被
    告或共犯之自白，不得作為有罪判決之唯一證據，仍應調查
    其他必要之證據，以察其是否與事實相符。立法旨意乃在防
    範被告或共犯自白之虛擬致與真實不符，故對自白在證據上
    之價值加以限制，明定須藉補強證據以擔保其真實性。所謂
    補強證據，係指除該自白本身之外，其他足以證明該自白之
    犯罪事實確具有相當程度真實性之證據而言，雖所補強者，
    非以事實之全部為必要，但亦須因補強證據之質量，與自白
    之相互利用，足使犯罪事實獲得確信者，始足當之。共犯之
    自白，性質上仍屬被告之自白，縱先後所述內容一致，或經
    轉換為證人而具結陳述，仍屬不利己之陳述範疇，究非自白
    以外其他必要證據，自不足作為證明其所自白犯罪事實之補
    強證據（最高法院97年度台上字第1011號判決意旨參照）。
三、證據能力方面
(一)、按被告以外之人於審判外向法官所為之陳述，得為證據；於
    偵查中向檢察官所為陳述，除顯有不可信之情況者外，得為
    證據，同法第159 條之1 定有明文。又偵查中對被告以外之
    人（包括證人、鑑定人、告訴人、被害人及共同被告等）所
    為之偵查筆錄，或被告以外之人向檢察官所提之書面陳述，
    性質上均屬傳聞證據。惟現階段刑事訴訟法規定檢察官代表
    國家偵查犯罪、實施公訴，依法其有訊問被告、證人及鑑定
    人之權，證人、鑑定人且須具結，而實務運作時，檢察官偵
    查中向被告以外之人所取得之陳述，原則上均能遵守法律規
    定，不致違法取供，其可信度極高，職是，被告以外之人前
    於偵查中已具結而為證述，除反對該項供述得具有證據能力
    之一方，已釋明「顯有不可信之情況」之理由外，不宜以該
    證人未能於審判中接受他造之反對詰問為由，即遽指該證人
    於偵查中之陳述不具證據能力。查證人即共犯張育武、尤美
    秋於偵查中之證述，業經具結，且其等所述亦係在台灣屏東
    地方法院檢察署偵查庭內依法訊問，全程並經錄音、錄影，
    無證據證明有受外力干擾及影響，無顯不可信之情況。從而
    依上開法律規定，證人即共犯張育武、尤美秋於本案及其等
    所涉之99年度訴字第698 號案件中在法官面前及於向檢察官
    所為之證述，依前揭規定，自均有證據能力。
(二)、次按被告以外之人於審判外之陳述，雖不符前4 條之規定，
    而經當事人於審判程序同意作為證據，法院審酌該言詞陳述
    或書面陳述作成時之情況，認為適當者，亦得為證據，刑事
    訴訟法第159 條之5 第1 項定有明文。其立法意旨在於傳聞
    證據未經當事人之反對詰問予以核實，原則上先予排除。惟
    若當事人已放棄反對詰問權，於審判程序中表明同意該等傳
    聞證據可作為證據，基於尊重當事人對傳聞證據之處分權，
    及證據資料愈豐富，愈有助於真實發現之理念，且強化言詞
    辯論主義，使訴訟程序得以順暢進行，上開傳聞證據亦均具
    有證據能力。經查，檢察官及被告就本院所引用被告以外之
    人於審判外之陳述，均知為傳聞證據，並同意做為本案證據
    使用，本院審酌此等證據作成時之情況，均無不法之情事，
    且與待證事實具有關聯性，認為適宜作為本案之證據，故均
    有證據能力，合先敘明。
四、公訴意旨認被告張欽一涉有森林法第52條第1 項第4 款、第
    6 款之結夥竊取森林主產物及為搬運贓物使用車輛罪嫌，係
    以證人張育武於警詢及偵訊中指證被告有參與搬運七里香一
    事、證人陳玄武於警詢中所證扣案之七里香係生長於恆春鎮
    ○○○段1041號土地上，為屏東墾丁國家公園管理處所管理
    乙情及七里香遭盜挖位置圖1 張、警攝現場照片可資佐證，
    以及查獲蒐證照片、扣案鋸子、鐵剪各1 支、VP－2537號小
    貨車等物為證據，並佐以：被告係深夜前去現埸送便當，而
    深夜採伐森林，非偷即盜，何勞外人前去送消夜，況渠等均
    鄉下親戚關係，雞犬相聞，豈有不知彼此之實情等語為其主
    要論據。
五、訊據被告張欽一堅詞否認有參與張育武竊取七里香之行為，
    辯稱：「我是因尤美秋要求帶她去買便當後，載她去找張育
    武，我不知道他在那裡做什麼，我送完便當就下山了，沒有
    幫他搬樹」等語，經查：
(一)、張育武於98年9 月8 日5 時15分，駕駛車號VP-2537 號貨車
    於屏東縣恆春鎮○○路段（台26線29.5公里）處，因載有樹
    木七里香5 棵為警當場查獲。而扣案之七里香5 棵，係原生
    長在屏東墾丁國家公園管理處所管理恆春鎮○○○段1041號
    土地森林內（座標位置為X226955 、Y0000000），為張育武
    於98年9 月6 日8 時許前往該處以鋤頭挖堀方式所竊取，每
    棵山價（即市價- 工資- 運費) 為30,000元（價格查定書誤
    載為3,000 元）等情，業據證人張育武於警詢、偵訊及本院
    審理時證述明確（見偵卷第10頁反面、第28至30頁、第58頁
    、第66頁；本院99年度訴字第698 號卷第29頁反面、第58頁
    反面），核與證人即屏東墾丁國家公園管理處保育研究課技
    士陳玄武於警詢中證述相符（見偵卷第28至30頁、第35頁正
    反面），並有國家公園警察大隊墾丁警察隊搜索扣押物品筆
    錄、員警偵查報告、贓物認領保管單、查獲及盜挖地點空照
    圖、森林主副產物被害價格查定書、車籍基本資料查詢詳細
    畫面各1 份、查獲照片影本3 張在卷可稽（見偵卷第16至23
    頁、第27至30頁），並有鐵剪、鋸子及VP-2537 號貨車扣案
    可證，是此部分事實，應無疑義。
(二)、被告係證人尤美秋之表弟，綽號為「義仔」（音同），此據
    被告於偵訊中供承屬實（見偵卷第78頁）。證人張育武雖於
    警詢中證稱伊有於98年9 月7 日22時許，與尤美秋、綽號「
    乙仔」之張姓男子、綽號「黑狗」之董姓男子在南灣公墓山
    區（即前開盜挖地點）共同搬運盜挖七里香5 棵（見偵卷第
    3 至4 頁），惟其僅證稱其係受尤美秋之僱請而前往盜挖，
    並無提及該名「乙仔」之男子如何參與其竊盜犯行，是被告
    於本件竊盜案件中，所扮演角色及分擔行為內容為何，不無
    疑問。又證人張育武於99年9 月8 日被查獲經解送至台灣屏
    東地方法院檢察署訊問時雖證稱：「我們是四個人幫忙挖，
    和尤美秋、乙仔挖，一起挖的還有『黑狗』，四個人一起在
    那裡挖」云云（見偵卷第10頁反面），然其卻於同次偵訊中
    就何人負責挖樹一事改稱：「我們是用2 支鋤頭挖，二個人
    去找樹」云云（見偵卷第11頁），再於當日之羈押庭訊問時
    竟又改稱：「我是聽老闆尤秋美的話去挖樹，其他的人也是
    與我一樣是做工的，總共有三個工人，尤美秋也在偷挖現場
    ，尤美秋弟弟「易仔」（音同）沒有去挖樹」等語（見偵卷
    第65頁反面），是證人張育武就被告有無參與犯行，如何共
    同行竊之證詞前後反覆、一日多變，實有疑義。
(三)、又證人張育武於98年9 月8 日遭查獲當日，即由本院以其犯
    罪嫌疑重大，並有勾串共犯之虞，有羈押之必要而裁定入所
    羈押並禁止接見通信，是該日起應顯難與被告相互勾串。然
    其於羈押後之98年10月26日訊問時證稱：「我去挖樹的時候
    ，尤秋美的表弟乙仔有幫忙搬，他住在我家附近；我自己挖
    4 棵，另外一棵黑仔自己挖」云云（見偵卷第19頁），然嗣
    於本院98年11月6 日撤銷羈押訊問庭時改稱：「我承認挖了
    4 棵樹，都是我自己一個人去挖的」等語（見偵卷第58頁）
    ，可知其在身處囹圄無法與被告串供之狀態下，猶與之前於
    檢察官及本院訊問時所證被告是否加入行竊情節迥別，實難
    憑採。另證人張育武在其本身遭訴之本院99年度訴字第698
    號案件準備程序時供稱：「我和黑狗在現場挖，我叫尤美秋
    帶飯來，尤美秋不敢來就叫他弟弟張欽一陪他一起來」等語
    （見該案院卷第29頁反面），及於該案審理時證稱：「我是
    自己一個人去挖的，乙仔( 即張欽一) 也沒有去，他是尤美
    秋作伴去送便當的」等語（見該號卷第138 頁反面、第139
    頁反面），又證稱被告僅係陪伴證人尤美秋前往盜挖地點送
    交食物，而無共同挖樹、搬樹之舉。綜觀其自查獲時起至本
    案言詞辯論終結前，歷次在本案及他案所證被告有無涉案，
    參與犯案之行為模式等情均大相逕庭，證明力顯具瑕疵，極
    難佐證被告之犯行。
(四)、再證人即共犯尤美秋於偵訊中證稱：「張育武被抓的當天凌
    晨將近一點，他叫我買飲料、便當上去，我叫我弟弟張欽一
    ，我不知道他們在做什麼，我送完便當後，我和我弟弟在公
    墓那邊等他們一小時，我們都不知道他們在做什麼」等語（
    見偵卷第21頁反面），復於本院審理時亦證稱伊當日依張育
    武之要求與張欽一上山送完便當，在該處吃便當後即與被告
    一同下山等語（見本院卷第49頁），均未證稱被告知悉或參
    與張育武之犯行，要難僅以證人尤美秋所證被告曾搭載伊前
    往案發處而遽論其有共同盜挖七里香之行為。
(五)、被告雖在偵訊及本院99年度訴字第698 號案件中，對何人支
    付購買便當金錢及有無於送便當後與證人尤美秋一同下山一
    事前後供承情節不符，並與證人尤美秋所證情節互異（見偵
    卷第78頁、99年度訴字第698 號卷第140 頁反面、本院卷第
    49頁），惟此僅能認其辯解不足採信。另公訴意旨雖以上開
    論述認被告有參與本次犯行，惟在共犯即證人張育武前後不
    一之證述下，並無其餘積極證據可佐被告確有本次犯行，自
    難僅以常情推論認定被告犯行。
六、綜上所述，本件被告辯解雖不足採，然證人即共犯張育武證
    詞多所出入及瑕疵，卷附亦缺乏相關積極證據足以補強證人
    張育武證言之憑信性，使本院得以確信被告知悉並參與張育
    武之竊盜森林主產物之行為。本院復查無其他確切之證據足
    資證明被告有此犯行，其犯罪即屬不能證明，揆諸前揭說明
    ，自應為無罪諭知。
據上論斷，應依刑事訴訟法第301條第1項，判決如主文。
本案經檢察官陳立興到庭執行職務
中    華    民    國  100     年    8     月    16    日
                  刑事第五庭    審判長法  官  林家聖
                                      法  官  謝濰仲
                                      法  官  劉怡孜
以上正本證明與原本無異。
如不服本判決應於收受判決後10日內向本院提出上訴書狀，並應
敘述具體理由；其未敘述上訴理由者，應於上訴期間屆滿後20日
內向本院補提理由書（均須按他造當事人之人數附繕本）「切勿
逕送上級法院」。
中    華    民    國   100    年    8     月    17    日
                                      書記官  薛慧茹